臺灣基隆地方法院民事判決
111年度訴字第144號
原      告  羅啟正  
被      告  陳右欣  

上列當事人間請求損害賠償事件，原告就本院110年度易字第477
號毀損案件提起刑事附帶民事訴訟，經本院刑事庭以110年度附
民字第487號裁定移送而來，本院於民國111年5月24日言詞辯論
終結，判決如下：
    主  文
被告應給付原告新臺幣（下同）36萬2,900元。
原告其餘之訴駁回。
訴訟費用由被告負擔3/5，餘由原告負擔。
本判決第一項得假執行。但被告如以36萬2,900元為原告預供擔
保，得免為假執行。
    事實及理由
一、原告起訴主張：被告於110年1月28日凌晨1時8分許，在基隆
    市○○區○○○路0號前，持棍棒敲擊原告所有車牌號碼000-0000
    號自用小客車（下稱原告車輛）之車體，造成原告車輛之前
    、後擋風玻璃、左前車窗玻璃、左後車窗玻璃、左後葉子板
    車窗玻璃破裂，車內儀表板破洞2處、車內音響之喇叭破洞1
    處，而損壞車體、儀表板、喇叭之美觀及保護效用，足以生
    損害於原告。原告車輛經送廠維修後，原告支出維修費33萬
    2,900元，並受有修車期間20天的交通費4萬元及原告車輛減
    少交易價值8萬元之損害等語，故依侵權行為損害賠償之法
    律關係，請求法院判決：被告應給付原告45萬2,900元。
二、被告答辯：被告並無持棍棒敲擊毀損原告車輛，依被告手機
    0000-000000的GOOGLE MAP定位，事發當天被告並沒有在現
    場，本件刑事承審法官以監視器拍攝到的身形相似的犯人就
    說是被告，沒有證據怎麼能這樣斷定，已就本院110年度易
    字第477號刑事判決提起上訴。另依照片所示原告車輛只有
    破4片玻璃，修理項目卻有10幾項，原告主張之車輛估修費
    用太高等語，並請求法院判決駁回原告之訴。
三、原告主張之上開事實，業據其引用與本件民事事件係屬同一
    事實之刑事案件即本院110年度易字第477號毀損刑事案件之
    理由與證據，而被告於上開時、地持棍棒敲擊原告所有原告
    車輛之行為，業經本院刑事庭判處被告犯毀損他人物品罪，
    處有期徒刑2月，如易科罰金，以1,000元折算1日。嗣被告
    提起上訴，經臺灣高等法院111年度上易字第509號刑事判決
    駁回上訴而告確定，有本院110年度易字第477號刑事卷宗（
    下稱刑事卷，含臺灣基隆地方檢察署110年度偵字第1989號
    偵查卷宗，下稱偵卷）在卷可稽，然被告仍否認有毀損原告
    車輛之行為，並以上開情詞置辯。
四、本院的判斷：
　㈠按刑事訴訟判決所認定之事實，固非當然有拘束民事訴訟判
    決之效力，但民事法院調查刑事訴訟原有之證據，而斟酌其
    結果以判斷事實之真偽，並於判決內記明其得心證之理由，
    即非法所不許（最高法院49年台上字第929號判決要旨參照
    ）。又刑事判決所認定之事實，雖無當然拘束獨立民事訴訟
    判決之效力，然刑事判決認定犯罪所由生之理由，如經當事
    人引用，則民事法院自不得恝置不論（最高法院94年度台上
    字第2173號判決要旨參照）。本件被告雖辯稱沒有毀損原告
    車輛云云，然查：據警方調取案發地點附近週邊監視器，發
    現110年1月28日凌晨1時8分許，一名男子頭戴鴨舌帽、上身
    著灰藍色外套、下身穿及膝咖啡色短褲，自基隆市中山區成
    功二路1巷巷口走出，再持棍棒敲擊原告車輛等情，迭經檢
    察事務官勘查、檢察官勘驗屬實，製有勘查筆錄（含擷圖照
    片）及勘驗筆錄（含擷圖照片）在卷可考（詳偵卷第73-83
    頁、第113-117頁），並有偵卷附監視錄影光碟為證，再經
    本院刑事庭當庭勘驗監視器攝錄之影像光碟確認無訛（見刑
    事卷第37頁），足堪認定。而案發地點附近週邊之監視器，
    於案發前一天即110年1月27日上午9時31分許，攝得一名男
    子頭戴鴨舌帽、上身著灰藍色外套、下身穿及膝咖啡色短褲
    ，從基隆市中山區成功二路1巷巷口走出來，行走在案發地
    點附近等情，亦經檢察事務官勘查、檢察官勘驗及本院刑事
    庭當庭勘驗屬實（見偵卷第69-73頁、第111-113頁、刑事卷
    第36-37頁），被告自承110年1月27日上午9時31分28秒監視
    器攝錄之男子係其本人（見偵卷第11頁、刑事卷第36-37頁
    ），經刑事庭比對110年1月28日凌晨1時8分許，持棍棒敲擊
    原告車輛該名男子之影像，及同年1月27日上午9時31分28秒
    行走之男子影像，發現二名男子之外觀體型一致，頭戴鴨舌
    帽、上身著灰藍色外套、下身穿及膝咖啡色短褲之衣著相同
    、走路態樣也一樣，當為同一人。此外，被告曾於本件案發
    前之110年1月20日凌晨0時34分許，在「同一地點」即基隆
    市○○區○○○路0號，塗抹排泄物於停放在該址附近之原告所使
    用之9550-VW號自用小客車車窗，經警方依社會秩序維護法
    裁罰，經刑事庭比對該案110年1月20日凌晨0時34分許之男
    子影像，與本案110年1月28日凌晨1時8分許之男子影像，二
    名男子之穿著、體型、外觀特徵完全相符乙節，觀諸卷附監
    視器影像截圖照片自明，並綜合勾稽以觀，足徵110年1月28
    日凌晨1時8分許監視器拍攝到毀損原告車輛之人確為被告，
    殆無疑慮，被告固曾於偵查中提出手機定位照片（見偵卷第
    59頁），然手機未必隨身攜帶，而犯罪者為躲避查緝將手機
    置於他人車處所，亦屢見不鮮，被告空言否認該男子不是伊
    本人云云，並不足採。
　㈡次按「不法毀損他人之物者，被害人得請求賠償其物因毀損
    所減少之價額」、「負損害賠償責任者，除法律另有規定或
    契約另有訂定外，應回復他方損害發生前之原狀。第一項情
    形，債權人得請求支付回復原狀所必要之費用，以代回復原
    狀」，民法第196條、第213條第1、3項分別定有明文。就原
    告請求賠償之項目及金額分別認定如下：
　⒈維修費用：
　　原告主張原告車輛遭被告毀損，支出維修費33萬2,900元，
    並提出受損照片、宏源汽車有限公司（下稱宏源公司）估價
    單、蓋有宏源公司統一發票專用章之汽車維修明細表為證。
    經核，該估價單、維修明細表上所記載之修理項目與系爭車
    輛所受損害位置相互對應，修理金額並無不當或異常超高之
    情，認屬必要、合理，且酌以系爭車輛送修之目的，乃係為
    圖回復車輛之整體效用，而非意在回復相關機件、零件之價
    值，尤以系爭車輛之整體價值，亦不因機件、零件之「以新
    換舊」而有提昇，況系爭車輛之零件如未遭被告碰撞受損自
    無庸更換，故不可能因零件以新品更換舊品，而受有不當得
    利，故材料費用不予折舊。又系爭車輛之上開維修費用，亦
    未逾該車之中古市價，有原告所提資料及本院依職權自網路
    查得之中華民國汽車鑑價協會CarP汽車鑑價網網頁資料可稽
    。準此，系爭車輛之必要修復費用，即應為33萬2,900元。
    原告此部分之請求，應予准許。被告空言辯稱估修費用太高
    云云，自不足採。
　⒉交通費用：
　　原告主張修車期間20天搭火車自基隆至中壢火車站（車資12
    0元、140元左右），再從中壢火車站搭計程車到工廠（車資
    600至700元，一天來回約1,700至1,800元），請求交通費4
    萬元等語。然據本院依職權自交通部臺灣鐵路管理局網頁查
    得基隆站至中壢站之單程票價為71元、98元、118元、153元
    不等，如依原告所陳之各趟車資最高額試算，僅為3萬3,600
    元【計算式：（140元×2＋700元×2）×20＝單日來回1,680元×2
    0＝33,600元】，原告復未提出任何證據資料證明支出交通費
    用4萬元，無從逕認其受有4萬元之損害，惟依宏源公司汽車
    維修明細表所載，系爭車輛自110年2月7日入廠維修至110年
    3月3日出廠，堪認於該車修繕24日期間，原告確實無法使用
    原告車輛，得以承租小客車使用作為回復原狀之損害賠償方
    法，本院依職權自網路搜尋查得與原告車輛同為5人座自用
    小客車承租24日之租金市價行情約為3萬元，有中租租車網
    頁資料可佐，是原告此部分請求於3萬元範圍內，為有理由
    ，逾此部分之請求，則屬無據。
　⒊原告車輛受損減價：
　　依民法第196條請求賠償物被毀損所減少之價額，得以修復
    費用為估定之標準，但以必要者為限。被害人如能證明其物
    因毀損所減少之價額，超過必要之修復費用時，就其差額，
    仍得請求賠償（最高法院77年度第9次民事庭會議決議㈠參照
    ）。原告固主張原告車輛因本件事故受損減少交易價值8萬
    元云云，然始終未提出任何適切之證據資料或確實之證明方
    法以佐證其真實，況原告車輛受損而減少之價值，既已由原
    告向被告請求33萬2,900元之修復費用而獲填補，原告未能
    舉證證明原告車輛於修復完成後另有折價損失，此部分請求
    ，自不足採。
　⒋承上，原告得向被告請求之金額為36萬2,900元（計算式：維
    修費用33萬2,900元＋交通費用3萬元＝36萬2,900元）。
五、綜上所述，原告依侵權行為損害賠償之法律關係，請求被告
    給付原告36萬2,900元，為有理由，應予准許。逾此範圍之
    請求，於法無據，應予駁回。 
六、本件事證已臻明確，兩造其餘攻擊、防禦方法及所提出之各
    項證據資料，經審酌後認與判決之結果無影響，爰不予以一
    一論列，附此指明。
七、本件係刑事附帶民事訴訟，而由本院刑事庭移送民事庭者，
    依法不需徵收裁判費，且至本院言詞辯論終結時，亦未發生
    其他訴訟費用，故無從確定訴訟費用之數額。惟依法仍應諭
    知訴訟費用由兩造按其勝敗比例負擔，以備將來如有訴訟費
    用發生時，得以確定其數額，併予敘明。
八、本判決原告勝訴部分，所命給付之金額未逾50萬元，依民事
    訴訟法第389條第1項第5款規定，應依職權宣告假執行，併
    依職權宣告被告如預供相當之擔保，得免為假執行。
九、結論：原告之訴為一部有理由，一部無理由，依民事訴訟法
    第79條、第389條第1項第5款，第392條第2項，判決如主文
    。
中　　華　　民　　國　　111 　年　　6 　　月　　7 　　日
                  民事庭法　官　林淑鳳　　　　　
以上正本係照原本作成。
如對本判決上訴，須於判決送達後20日內向本院提出上訴狀。如
委任律師提起上訴者，應一併繳納上訴審裁判費。
中　　華　　民　　國　　111 　年　　6 　　月　　7 　　日
                        書記官　張景欣